【裁判字號】    89,簡上,535
【裁判日期】    900601
【裁判案由】    給付票款
【裁判全文】
臺灣臺中地方法院民事判決  八十九年度簡上字五三五號
    上  訴  人  丙○○
    送達代收人  甲  ○
    被上訴人    乙○○
右當事人間請求給付票款事件，上訴人對於中華民國八十九年十月十七日臺灣臺中地
方法院臺中簡易庭八十九年中簡字第二五七一號第一審判決提起上訴，本院判決如左
：
    主      文
上訴駁回。
第二審訴訟費用由上訴人負擔。
    事      實
甲、上訴人方面：
一、聲明：原判決不利於上訴人之部分廢棄。上開廢棄部分，駁回被上訴人在第一審
    之訴。
二、陳述：除與原判決記載相同者，茲引用之外，補稱：
    如附表一所示支票雖由其直接簽發交付與被上訴人，簽發原因是因為被上訴人要
    求以支票證明其為股東而有交付投資款項，因公司當時無支票，才借用其個人支
    票簽發交付與被上訴人，但實際上被上訴人後來並未給付投資款與公司，其自得
    拒絕給付票款等語。
三、證據：援用第一審所提證據。
乙、被上訴人方面：
一、聲明：駁回上訴。
二、陳述：除與原判決記載相同者，茲引用之外，補稱：
    上訴人簽發如附表一所示支票之原因，並非作為其事後要給付一筆投資款之證明
    ，而是其已給付投資款項後，欲退出而有上訴人簽發該支票作為公司給付其應退
    還之投資款項之用，之前早已給付投資款與公司等語。
三、證據：援用第一審所提證據。
    理      由
甲、程序部分：
    本件就原審判決判命其給付被上訴人如附表一所示票款新台幣（下同）貳拾萬元
    及自民國八十九年一月十二日起至清償日止按年息百分之五計算之利息之部分，
    業據上訴人提起上訴而為本件上訴審理範圍；另就原審判決駁回被上訴人訴請上
    訴人於八十九年十二月三十日給付其如附表二編號１所示票款貳拾萬元，及於九
    十年六月三十日給付其如附表二編號２所示票款十萬元之部分，則因未據被上訴
    人提起上訴而於被上訴人之上訴期間屆滿時即確定，合先敘明。
乙、得心證之理由：
一、本件被上訴人起訴主張其執有上訴人所簽發如附表一所示支票一紙，經其於附表
    一所示提示日向付款人為付款之提示，卻未獲清償，爰依票據法律關係請求上訴
    人給付如附表一所示金額之票款等語。上訴人則以簽發如附表一所示支票，係因
    其剛接掌公司時，公司財務狀況不佳且無支票，當時被上訴人表示對公司有五十
    萬元股權，要求簽發支票作為證明，其才應被上訴人要求簽發個人名義之該紙支
    票交付之，現其已離開公司而不再負責票款，且被上訴人後來亦未給付應付之投
    資款項等語置辯。
二、按在票據上簽名者，依票上所載文義負責；又票據債務人不得以自己與發票人或
    執票人之前手間所存抗辯之事由對抗執票人，票據法第五條第一項、第十三條分
    別定有明文，是票據債務人固得以其與執票人間之原因關係為抗辯，惟就其得以
    如何之票據原因關係為抗辯等事由，仍應由票據債務人負舉證責任。本件被上訴
    人主張所執有上訴人簽發之如附表一所示支票一紙，經其於附表一所示提示日向
    付款人為付款之提示，卻未獲清償之事實，業據其提出支票、退票理由單等影本
    各一份為證，上訴人對此固不爭執，惟其辯稱該支票原因關係乃為證明被上訴人
    事後將給付第三人即其擔任負責人之公司投資款項之用，其先簽發該紙支票交付
    被上訴人後，被上訴人卻未如數給付投資款，且其目前已非公司股東，其自得拒
    絕給付該票款等語，已為被上訴人所否認，並稱該支票係作為公司同意其退股後
    ，應返還給伊之投資款等語，是就該支票簽發原因關係僅係供證明被上訴人應給
    付公司之投資款，且之後被上訴人尚應如數給付投資款一節，上訴人即應負舉證
    責任；然而，上訴人於原審言詞辯論期日即稱簽發該支票時，被上訴人曾表示如
    果公司有盈餘就付錢，若該支票僅作為證明之用，為何其又表示係作為公司有盈
    餘時應給付被上訴人之款項，該票據交付之原因關係是否如其所述，已有可疑；
    況且，依其所述情節，若該支票係作為被上訴人所給付投資款項之證明，何以其
    在被上訴人尚未如數給付投資款項前即預先簽發交付之，亦悖於常情，其復自承
    並無其他證據足以證明上開情事，自難認上訴人所辯為可採；另其所辯稱目前已
    非公司股東云云，如前述其既為該支票發票人，自應依票載文義負責，亦難謂其
    此部分所辯為有據。
三、從而，被上訴人基於票據法律關係，訴請上訴人給付如附表一所示票款二十萬元
    ，及自為付款提示日即八十九年一月十二日起至清償日止，按年息百分之五計算
    之利息，為有理由，應予准許。又命清償票據上債務之判決，應依職權宣告假執
    行，民事訴訟法第三百八十九條第一項第四款定有明文。是則原審判命上訴人如
    數給付，並依職權宣告假執行，於法並無不合。上訴意旨仍指摘原判決不當，求
    予廢棄改判，為無理由，應駁回其上訴。
四、據上論結，本件上訴為無理由，依民事訴訟法第四百三十六條之一第三項、第四
    百四十九條第一項、第七十八條，判決如主文。
中      華      民      國    九十    年      六      月      一        日
                                  臺灣臺中地方法院民事第一庭
~B審判長法  官  吳蕙玟
~B      法  官  林洲富
~B      法  官  林麗真
右正本證明與原本無異
本件不得上訴。
中      華      民      國    九十      年      五      月    三十一    日
~B      法院書記官
附表一：
┌───┬─────┬─────────────┬─────────┐
│編 號 │ 發 票 日 │票      面      金      額│  提    示    日  │
│      │(年 月 日)│                          │( 年    月    日) │
├───┼─────┼─────────────┼─────────┤
│1     │ 88.12.30 │新台幣貳拾萬元            │89.1.12           │
└───┴─────┴─────────────┴─────────┘
附表二：
┌───┬─────┬─────────────┬─────────┐
│編 號 │ 發 票 日 │票      面      金      額│  提    示    日  │
│      │(年 月 日)│                          │( 年    月    日) │
├───┼─────┼─────────────┼─────────┤
│1     │ 89.12.30 │新台幣貳拾萬元            │未提示            │
├───┼─────┼─────────────┼─────────┤
│2     │  90.6.30 │新台幣壹拾萬元            │未提示            │
└───┴─────┴─────────────┴─────────┘


司法院資訊處製作；財團法人民間司法改革基金會備份。
